臺灣板橋地方法院刑事判決　　　　　　100年度簡上字第849號
上　訴　人
即　被　告　吳勝趙
上列上訴人即被告因賭博案件，不服本院100 年度簡字第 4191
號中華民國100 年6 月9 日第一審判決（聲請簡易判決處刑案號
：100 年度偵字第11864 號）而提起上訴，本院管轄第二審之合
議庭判決如下：
    主  文
原判決關於吳勝趙部分撤銷。
吳勝趙在公共場所賭博財物，處罰金新臺幣壹萬元，如易服勞役
，以新臺幣壹仟元折算壹日。扣案之象棋壹副、骰子顆及賭資
新臺幣捌萬肆仟伍佰陸拾元，均沒收。
    事  實
一、吳勝趙與林勇助、許中正、嚴美蓮、陳光華、林復、楊錦鐘
    、林金田、黃樹木等人，於民國100 年4 月9 日下午1 時許
    ，在新北市○○區○○路179 號中山公園之公共場所內，以
    象棋為賭具，並以俗稱「四九」之方式賭博，賭法為每次參
    與賭博者為4 人，每人各取4 支象棋，每支象棋各有不同之
    點數，並依點數之大小定其輸贏，每局依押注之大小，決定
    每局之賭資為新臺幣（下同）100 元或200 元。嗣於同日下
    午2 時許，為警當場查獲，並扣得賭具象棋1 副、骰子3 顆
    及賭資8 萬4560元等物。
二、案經新北市政府警察局海山分局移送臺灣板橋地方法院檢察
    署檢察官偵查後聲請簡易判決處刑。
    理  由
一、按刑事訴訟法第159 條第1 項雖規定，被告以外之人於審判
    外之言詞或書面陳述，除法律有規定者外，不得作為證據。
    惟同法第159 條之5 第1 、2 項已規定，經當事人於審判程
    序同意作為證據，法院審酌該言詞陳述或書面陳述作成時之
    情況，認為適當者，亦得為證據。當事人、代理人或辯護人
    於法院調查證據時，知有第159 條第1 項不得為證據之情形
    ，而未於言詞辯論終結前聲明異議者，視為有前項之同意（
    指同條第1 項之同意作為證據），此乃第159 條第1 項所容
    許，得作為證據之例外規定之一。經查，本案被告吳勝趙及
    檢察官於言詞辯論終結前，均未就判決所引用之各該被告以
    外之人於審判外之陳述（含共同被告基於被告以外之人身分
    所為陳述）及所調查之證據主張有刑事訴訟法第159 條第1
    項不得為證據之情形，本院復審酌各該證據作成時並無違法
    及證明力明顯過低之瑕疵等情況，認為適當，是本案經調查
    之證據均有證據能力。至以下所引其餘非屬供述證據部分，
    既不適用傳聞法則，復查無違法取得之情事存在，自應認同
    具證據能力。
二、上揭事實，業據被告吳勝趙於偵查中、本院審理時均坦承不
    諱，核與同案被告林勇助、許中正、嚴美蓮、陳光華、林復
    、楊錦鐘、林金田、黃樹木於警詢時所供述之情節相符。此
    外，復有現場照片16張、現場草圖1 張及扣案之賭具象棋1
    副、骰子3 顆及賭資8 萬4560元等在卷可稽，足堪認被告吳
    勝趙前揭自白應與事實相符，本件事證明確，被告吳勝趙犯
    行堪予認定。
三、核被告所為，係犯刑法第266 條第1 項前段之在公共場所賭
    博財物罪。原判決依據上開事證，援引刑法第266 條第1 項
    、第2 項、第42條第3 項前段，刑法施行法第1條 之1 第1
    項、第2 項前段之規定予以論罪科刑，並諭知易服勞役之折
    算標準，固非無見；惟按當場賭博之器具與在賭檯或兌換籌
    碼處之財物，不問屬於犯人與否，沒收之，刑法第266 條第
    2 項定有明文。經查，證人即本件承辦員警陳廷任於本院審
    理時結證稱：伊蒐證時有看到被告穿黃色衣服在下注，而被
    告看到我們時，就把賭資收到口袋，伊就叫被告把身上的錢
    都拿出來，全部當作賭資扣押，並沒有去問被告那些是賭資
    等語（見本院100 年11月29日審判筆錄第4 頁），是承辦員
    警既非在賭檯上扣到被告身上之現金32,150元，則被告身上
    所有之現金32,150元是否全屬於賭檯上之財物，即非無疑，
    況衡以上開每局之賭資為100 元或200 元，均是小額之賭資
    ，故被告亦無將其身上所有之財物32,150元均置於賭檯，或
    全供賭博犯罪所用或預備之物之理，是被告於本院審理時供
    稱：伊被警察查扣之現金32,150元並非全部是賭資，伊實際
    的賭資只有3 、4000元，其餘的是伊領到的工資等語（見本
    院100 年11月29日審判筆錄第6 頁），即非子虛。再者，被
    告雖稱其賭資係3 、4 千元等語，惟因無其他證據足資認定
    被告之賭資係3000元，抑或係4000元，故依罪證有疑利於被
    告之原則，應認被告於本件之賭資僅3000元。是原判決詳為
    審究後認被告確有參與賭博且被告身上所扣得之現金32,150
    元均係賭檯上之財物，固非無見，惟如前述本案員警取締時
    現場查扣之現金非全屬來自賭檯之財物，且部分現金並無證
    據證明係供或預備供賭博犯罪所用之物或因賭博犯罪所得，
    原審未予辨析逕認扣案之現金全屬賭資予以沒收，即有未洽
    ，是被告提起本件上訴為有理由，本院自應將原判決予以撤
    銷改判。爰審酌被告之素行、品行，犯罪之動機、目的、手
    段，在公共場所賭博財物，對社會風氣所生危害之情形，及
    被告犯後坦承犯行，態度良好等一切情狀，爰量處如主文第
    2 項所示之刑，併諭知易服勞役之折算標準，以示懲儆。再
    扣案之賭具象棋1 副、骰子3 顆，及賭資新臺幣8 萬4560元
    （包含被告賭資3000元），分別為被告及其他同案被告等人
    當場賭博之器具及在賭檯之財物，應依刑法第266 條第2 項
    之規定，不問屬犯人與否，均沒收之。至扣案被告所有非屬
    賭檯上財物之現金29,150元無證據證明為被告預備、或供賭
    博犯罪所用之物，或因賭博犯罪所得之物，核與刑法沒收之
    規定未合，不予宣告沒收，宜由被告另循扣押物處理程序聲
    請之，併此敘明。
據上論斷，應依刑事訴訟法第455 條之1 第1 項、第3 項、第36
9 條第1 項前段、第364 條、第299 條第1 項前段，刑法第266
條第1 項前段、第2 項、第42條第3 項前段，刑法施行法第1 條
之1第1項、第2項前段，判決如主文。
本案經檢察官王乙軒到庭執行職務。
中    華    民    國    100   年    12    月    9     日
                  刑事第一庭審判長法  官  李釱任
                                  法  官  戴嘉清
                                  法  官  陳正偉
上列正本證明與原本無異。
不得上訴。
                                  書記官  許慧禎
中    華    民    國    100   年    12    月    9     日
附錄本案論罪科刑法條全文：
中華民國刑法第266條
在公共場所或公眾得出入之場所賭博財物者，處1 千元以下罰金
。但以供人暫時娛樂之物為賭者，不在此限。
當場賭博之器具與在賭檯或兌換籌碼處之財物，不問屬於犯人與
否，沒收之。